臺灣高等法院民事裁定
111年度抗字第797號
抗  告  人  郭伯爵  
相  對  人  許琮馨  

上列當事人間請求不動產所有權移轉登記事件，抗告人聲請訴訟
救助，對於中華民國111年5月31日臺灣臺北地方法院111年度救
字第2094號裁定提起抗告，本院裁定如下： 
    主  文
原裁定廢棄。
本件准予訴訟救助。
抗告訴訟費用由相對人負擔。
    理  由
一、按當事人無資力支出訴訟費用者，法院應依聲請，以裁定准
    予訴訟救助。但顯無勝訴之望者，不在此限。法院認定前項
    資力時，應斟酌當事人及其共同生活親屬基本生活之需要，
    民事訴訟法第107條定有明文。所謂顯無勝訴之望者，係指
    聲請訴訟救助之當事人所提起之訴或上訴依其主張之事實於
    法律上本無獲得勝訴之望；或其起訴或上訴為不合法之情形
    而言，若尚須經法院調查辯論後，始能知悉其勝負之結果者
    ，不得謂為顯無勝訴之望，最高法院75年度台抗字第227號
    裁定意旨參照。又當事人因無資力支出訴訟費用而聲請訴訟
    救助者，關於無資力支出訴訟費用之事由，應提出可使法院
    信其主張為真實之證據，以釋明之，此觀民事訴訟法第109
    條第2項、第284條規定自明。所謂無資力支出訴訟費用，係
    指窘於生活，且缺乏經濟信用，並無籌措款項以支出訴訟費
    用之信用技能者而言。
二、本件抗告人在原法院起訴，請求相對人應將坐落臺北市○○區
    ○○段0○段821、822、823、823-2、823-3、830、830-1、831
    、832、833地號土地及門牌號碼臺北市○○區○○里○○○路0段0○
    0號8樓房屋所有權移轉登記予抗告人（起訴狀影本見原法院
    卷7頁），由原法院111年度訴字第2226號（下稱第2226號）
    審理中，其對第一審裁判費聲請訴訟救助。原裁定駁回抗告
    人訴訟救助之聲請。抗告人聲明不服，提起本件抗告，其抗
    告理由略以：原裁定以伊所提出之全國財產稅總歸戶財產查
    詢清單、107至109年度年度綜合稅所得各類清單，僅係經稅
    捐稽徵關或監理機關登記、建檔所得資料，不足認係伊現有
    全部所得與資產狀況，且未提出得即時調查證據以釋明，尚
    難認伊無資力負擔訴訟費用等語，惟伊已年逾90歲，無力籌
    措訴訟費用，且自政府機關取得之上開資料已足釋明無資力
    ，原裁定逕認上揭資料不足認定係伊所有資產狀況，顯有違
    誤，爰聲明廢棄原裁定。
三、查抗告人主張其無資力支出原法院第2226號事件之第一審訴
    訟費用，業據其提出戶籍謄本、全國財產稅總歸戶財產查詢
    清單、107至109年度綜合所得稅各類所得資料清單為證(原
    法院卷15至21頁)，另經本院調閱抗告人之電子閘門所得調
    件明細表(外放)，可知抗告人目前無任何所得收入與資產，
    且其年逾90歲，業經退休且年事已高，難以增加收入並籌措
    訴訟費用，是抗告人主張以其無收入，亦無財產狀況，實無
    籌措款項以支付第一審訴訟費用之信用及技能，洵堪採信。
四、綜上所述，抗告人並無籌措第一審訴訟費用之資力及信用技
    能一節，已有釋明，且抗告人所提之上開訴訟尚待原法院調
    查證據及進行言詞辯論，並非顯無勝訴之望，是抗告人聲請
    本件訴訟救助，核屬有據。從而，原裁定駁回抗告人訴訟救
    助之聲請，尚有未洽。抗告意旨指摘原裁定不當，聲明廢棄
    ，為有理由，爰由本院予以廢棄，並裁定如主文第2項所示
    。
五、據上論結，本件抗告為有理由，爰裁定如主文。
中　　華　　民　　國　　111 　年　　6 　　月　　30　　日
                    民事第四庭   
                        審判長法  官  傅中樂
                              法  官  管靜怡
                              法  官  呂淑玲 
正本係照原本作成。
本裁定除以適用法規顯有錯誤為理由外，不得再抗告。如提起再
抗告，應於收受送達後10日內委任律師為代理人向本院提出再抗
告狀。並繳納再抗告費新臺幣１千元。
中　　華　　民　　國　　111 　年　　7 　　月　　1 　　日
　　　　　　　　　　　　    　書記官  黃雯琪